【裁判字號】    96,訴,1616
【裁判日期】    970424
【裁判案由】    殺人未遂
【裁判全文】
臺灣桃園地方法院刑事判決              96年度訴字第1616號
公  訴  人  臺灣桃園地方法院檢察署檢察官
被      告  丙○○原名黃雪萍.
            甲○○
                    （另案於臺灣桃園監獄執行中）
共      同
選任辯護人  劉正穆律師
            洪榮彬律師
            吳尚昆律師
上列被告因殺人未遂案件，經檢察官提起公訴（九十六年度偵字
第九０三二號），本院判決如下：
    主  文
丙○○共同傷害人之身體，處有期徒刑壹年肆月，減為有期徒刑
捌月。
甲○○共同傷害人之身體，累犯，處有期徒刑壹年陸月，減為有
期徒刑玖月。
    事  實
一、甲○○前於民國九十年間，因犯施用毒品案件，經本院判處
    有期徒刑六月確定，又因犯竊盜、贓物、轉讓毒品、槍砲等
    案件，經本院分別判處有期徒刑十月、八月、五月、二月，
    定應執行刑為有期徒刑二年確定，前開二案再經本院裁定定
    應執行刑為有期徒刑二年五月後，入監服刑，嗣於九十二年
    三月十八日假釋出監，並於九十三年一月二十二日縮刑期滿
    ，在有期徒刑所餘刑期內未經撤銷假釋，其未執行之刑，以
    已執行論。
二、丙○○與乙○○原為桃園縣中壢市○○路五００號十二樓香
    豔酒店之同事關係，兩人因故生有嫌隙，丙○○對其友人甲○○訴苦抱怨，詎甲○○竟不知悔改，夥同四名年籍姓名不
    詳之成年男姓友人（下稱不詳男子）及丙○○共同基於普通
    傷害之犯意聯絡，於九十五年十二月四日凌晨四時四十分許
    ，共乘甲○○所駕駛之小客車前往桃園縣中壢市○○路二０
    七號乙○○住處前，見乙○○由丁○○及戊○○護送到家，
    由丙○○先行衝上前抓住乙○○之頭髮，戊○○雖一度拉開
    丙○○，然甲○○及另一名不詳男子隨即分持甲○○所有之
    鋁棒各一支朝乙○○之四肢及身體猛擊，乙○○雖以其手臂
    抵擋攻擊，仍遭毆打倒地，丙○○亦加入以腳踢踹乙○○，
    丁○○因見乙○○遭持械圍毆情勢危急，伸手欲阻擋甲○○
    再以鋁棒毆擊乙○○，結果反遭甲○○基於同一之普通傷害
    犯意，以鋁棒擊中其左前臂，造成左前臂撓骨骨折、撓尺骨
    脫臼之傷害，戊○○亦出面制止甲○○，惟丁○○、戊○○
    旋遭另外三名不詳男子阻擋，要求不得插手，否則要一併毆
    打，丙○○、甲○○及前揭手持鋁棒之不詳男子則繼續徒手
    及分持鋁棒朝乙○○之身體各處攻擊，終致乙○○受有右橈
    骨合併尺骨之閉鎖性骨折、右第五指掌骨閉鎖性骨折、雙腳
    腓骨之閉鎖性骨折、臉部挫傷左下頷骨骨折、膝挫傷之傷害
    。嗣於同日五時許，因有路人高喊「警察來了」之語，丙○○、甲○○等人始罷手離開現場。
三、案經乙○○、丁○○訴由桃園縣警察局中壢分局報告臺灣桃
    園地方法院檢察署檢察官偵查起訴。
    理  由
壹、證據能力部分：按被告以外之人於審判外之言詞或書面陳述
    ，除法律有規定者外，不得作為證據，刑事訴訟法第一百五
    十九條第一項固定有明文；惟被告以外之人於審判外之陳述
    ，雖不符同法第一百五十九條之一至一百五十九條之四之規
    定，而經當事人於審判程序同意作為證據，法院審酌該言詞
    陳述或書面陳述作成時之情況，認為適當者，亦得為證據。
    另鑑於採用傳聞證據排除法則之重要理由之一，係因傳聞證
    據未經當事人之反詰問予以覈實，若當事人願放棄對原供述
    人之反對詰問時，原則上即可承認該傳聞證據之證據能力。
    本件公訴人就本件後引之各項人證及書證，迄於言詞辯論終
    結前均未聲明異議，被告及辯護人則於準備程序中表示對於
    此部分證據之證據能力沒有意見（見本院審訴字卷第五十頁
    ），而本院審酌此部分證據均無違法取證及證明力明顯過低
    之瑕疵，亦認以之作為證據為適當，故依諸上開規定及說明
    ，認此部分證據均具有證據能力，合先敘明。
貳、實體部分
  一、訊據被告丙○○固自承：因伊向甲○○抱怨訴苦表示伊與
      乙○○於公事上有不愉快，甲○○遂糾集不詳年籍姓名之
      成年男性友人四名一同前往乙○○住處，要為伊出一口氣
      ，伊在現場有出手拉扯乙○○的頭髮等情，惟矢口否認有
      以腳踢踹乙○○之犯行，被告甲○○則對於上開犯罪事實
      坦承不諱。經查：
    (一)被告二人上開犯罪事實，業據證人乙○○、丁○○、戊○○分別於檢察官偵查中及本院審理中證述甚詳 (見偵查卷
      第三十二至三十三頁、本院訴字卷第三十六至五十頁、六
      十三至六十九頁），雖然就本件案發經過之細節（如現場
      有幾人持鋁棒等兇器、被告甲○○毆打行為之時序等部分
      ），證人乙○○、丁○○、戊○○三人之證詞並非完全吻
      合，惟按證人之陳述有部分前後不符，或相互間有所歧異
      時，究竟何者為可採，法院仍得本其自由心證予以斟酌，
      非謂一有不符或矛盾，即應認其全部均為不可採信；尤其
      關於行為動機、手段及結果等之細節方面，證人之證言，
      有時有予渲染之可能；然其基本事實之陳述，若果與真實
      性無礙時，則仍非不得予以採信（最高法院七十四年台上
      字第一五九九號判例意旨參照），查證人三人就本案主要
      事實（包含被告丙○○拉扯乙○○之頭髮、以腳踢踹乙○○，被告甲○○與不詳男子以鋁棒共同毆打乙○○、而丁○○為阻擋被告甲○○毆打乙○○，而遭鋁棒擊中手臂等
      部分）之陳述均互核一致，且有被告丙○○坦認之上開情
      節、被告甲○○於本院審理時自白：伊與一名友人分持其
      所有之鋁棒各一支毆打乙○○，伊也有打到丁○○，到場
      之不詳男子均知道要去打人等語（見本院審訴字卷第三十
      九至四十頁、本院訴字卷第七十八至七十九頁）及卷附之
      證人乙○○、丁○○所受傷害之診斷證明書（見偵查卷第
      二十五頁、第二十六頁、第三十六頁）可為佐證，堪認證
      人乙○○、丁○○、戊○○三人此部分證言之真實性無礙
      ，自堪作為認定事實之基礎，且被告甲○○之自白亦與事
      實相符，堪可採信。至被告丙○○否認其以腳踢踹證人乙○○云云，與證人乙○○、丁○○、戊○○三人之證詞均
      不相符，自非可採，此外，本件係導因於被告丙○○對證
      人乙○○不滿，被告丙○○並親自與被告甲○○及四名不
      詳男子到場毆打證人乙○○，又出手拉扯證人乙○○頭髮
      及以腳踢踹證人乙○○，被告丙○○與被告甲○○及其他
      四名不詳男子對於本件傷害犯行顯有犯意聯絡、行為分擔
      ，被告丙○○縱未實際持鋁棒毆打證人乙○○、丁○○，
      其就被告甲○○及四名不詳男子之行為亦應同負責任。
    (二)按殺人未遂與傷害之區別，應以加害人下手加害時有無殺
      意為斷，至受傷處所是否為致命部分，受傷之多寡、輕重
      如何，僅足供認定有無殺意之參考，非區別殺人與傷害之
      絕對標準。是以倘無使人喪失生命之故意，僅在使其身體
      、健康受到傷害，則應僅成立刑法之傷害罪（最高法院十
      八年上字第一三０九號判例、十九年上字第七一八號判例
      、八十四年度台上字第三一七九號判決意旨參照）。查被
      告丙○○與證人乙○○原為酒店同事，於公事上曾有不愉
      快，被告丙○○因而向被告甲○○訴苦，被告甲○○遂表
      示要為被告丙○○出一口氣等情，業據被告丙○○於本院
      審理時證述明確（見本院訴字卷第七十六頁），且與被告
      甲○○於本院準備程序中之陳述相符（見本院審訴字卷第
      三十九頁），足見被告丙○○與證人乙○○間雖因酒店公
      事有摩擦、齟齬，但難認有何不共戴天之深仇大恨，而被
      告甲○○與證人乙○○間本無瓜葛，單純基於友誼為被告
      丙○○打抱不平，始對證人乙○○產生一時憤怒之情緒，
      堪認被告丙○○、甲○○尚無置證人乙○○於死地之必要
      ；再就證人乙○○所受之傷害觀之，證人乙○○受有右橈
      骨合併尺骨之閉鎖性骨折、右第五指掌骨閉鎖性骨折、雙
      腳腓骨之閉鎖性骨折、臉部挫傷左下頷骨骨折、膝挫傷等
      傷害，雖非輕微，然未達致命之程度，且受傷部位大多位
      於四肢，又證人乙○○於本院審理時證稱：被告甲○○一
      開始打伊的雙腳，伊就倒地，之後其他人就持鋁棒朝伊的
      身上亂打等語（見本院訴字卷第三十七頁），證人戊○○
      亦於本院審理時證稱：乙○○倒地前，甲○○是打乙○○
      的手、腳等語（見本院訴字卷第六十九頁），如被告甲○○有殺害乙○○之故意，自應直接持鋁棒攻擊頭部、胸腹
      等重要部位，且當時證人乙○○先遭被告丙○○拉扯頭髮
      ，正值猝不及防之際，被告甲○○更無不能直接命中要害
      之理，然被告甲○○竟僅向證人乙○○之四肢毆擊，其並
      無取證人乙○○性命之意，應屬灼然甚明；證人乙○○雖
      於本院審理時另證稱：伊倒地後，其他人朝伊身上亂打，
      伊以手擋住頭，伊的手就被打到骨折等語（見本院卷第三
      十七頁），證人丁○○於本院審理時證稱：伊看見甲○○
      要敲乙○○的頭，伊伸手去擋，所以打到伊的左手，並聽
      到現場有不詳男子說「給他死、給他死」等語（見本院訴
      字卷第四十六頁），證人戊○○於本院審理時證稱：乙○○倒地後，甲○○又持鋁棒朝乙○○猛敲猛打，包括朝乙○○的頭、身體攻擊等語（見本院卷第六十九頁），惟本
      件案發當時為凌晨四時四十分許，光線昏暗、現場混亂，
      均經證人戊○○、乙○○於本院審理時證述在卷，且衡情
      證人乙○○遭毆倒地後，勢必因受傷疼痛而掙扎、翻滾，
      被告甲○○是否能清楚辨識證人乙○○頭部所在，而朝乙○○之頭部揮擊，實有疑問，證人乙○○、丁○○、戊○○此部分證言，雖可證明被告甲○○所持鋁棒有朝乙○○
      頭部方向揮去之情形，然尚難證明被告甲○○係有意特別
      針對乙○○之頭部攻擊，再審諸乙○○倒地後，甲○○亦
      有攻擊乙○○身體其他部位之情形，並非僅攻擊其頭部，
      益徵被告甲○○實乃因情況混亂、光線昏暗，未經判斷而
      胡亂攻擊乙○○身體各部位，並非特別針對其頭部攻擊，
      自不能認定被告甲○○有毆擊證人乙○○之頭部要害，以
      殺害證人乙○○之意圖。至證人丁○○雖證稱在場之人曾
      口出「給你死、給你死」之語，惟此語常為人利用以虛張
      聲勢、威攝對方，或單純宣洩情緒，不能逕認出言之人即
      有殺人犯意，何況本件毆打證人乙○○之前後經過，無論
      就犯罪動機、被告甲○○之毆打行為及被害人之傷勢各方
      面觀之，均不能認定被告丙○○、甲○○有殺害證人乙○○之意圖，或其等有預見證人乙○○可能發生死亡結果，
      且不違背其等本意之情形，更不能徒憑此語認定被告丙○○、甲○○等人係基於殺人之犯意而毆打證人乙○○；復
      參以證人戊○○於本院審理時證稱：被告丙○○說要給乙○○一個教訓等語（見本院訴字卷第六十九頁），被告丙○○、甲○○本件所為毆打乙○○之犯行，應係基於傷害
      之犯意而為之，公訴人認被告二人係基於殺人之犯意聯絡
      ，尚有未洽。
    (三)再查，證人丁○○於被告二人毆打證人乙○○之初即在現
      場，被告甲○○、丙○○自可預見證人丁○○可能對於證
      人乙○○伸出援手，而證人丁○○嗣後確因阻擋被告甲○○，而遭被告甲○○之鋁棒擊傷，並經被告甲○○等人以
      「不要插手，否則一起打」等語警告，均如前述，是縱難
      認被告甲○○、丙○○有何傷害被告丁○○之直接故意，
      惟依上開事證，仍足以認定證人丁○○在場受波及而受傷
      ，並不違背被告甲○○及丙○○之本意，被告丙○○、甲○○就證人丁○○具有傷害之不確定故意甚明。選任辯護
      人為被告二人辯護指：證人丁○○係遭被告甲○○過失傷
      害等語，尚有誤會，附此敘明。
    (四)綜上所述，本件事證明確，被告丙○○、甲○○共同傷害
      之犯行均堪認定。
  二、核被告丙○○、甲○○之所為，均係犯刑法第二百七十七
      條第一項之普通傷害罪。公訴人認被告二人之行為係成立
      刑法第二百七十一條第二項、第一項之殺人未遂罪嫌，尚
      有未洽，詳如前述，惟起訴之基本社會事實同一，本院爰
      依法變更起訴法條。被告二人及四名不詳男子間，有犯意
      聯絡、行為分擔，均為共同正犯。被告二人以一行為傷害
      證人乙○○、丁○○二人，係一行為觸犯數罪名，屬想像
      競合犯，應依刑法第五十五條，從一重之普通傷害罪論處
      。被告甲○○前有事實欄所載之犯罪科刑、執行完畢紀錄
      ，有臺灣高等法院被告前案紀錄表在卷可稽，其於徒刑執
      行完畢後五年內，故意再犯本件有期徒刑以上之罪，為累
      犯，應依刑法第四十七條第一項加重其刑。爰審酌被告丙○○、甲○○因細故即糾眾持械毆打被害人，目無法紀，
      致被害人傷勢嚴重，所受損害非輕，且迄今仍未與被害人
      達成和解，及被告丙○○否認犯行，被告甲○○則坦承犯
      行之犯後態度等一切情狀，分別量處如主文所示之刑。按
      中華民國九十六年罪犯減刑條例，業於九十六年六月十五
      日立法三讀通過，並於同年七月十六日施行，查被告二人
      犯行係在九十六年四月二十四日之前，且所犯非上揭減刑
      條例第三條所列不得減刑之罪，爰依該條例第二條第一項
      第三款，就前開宣告之刑，各減其刑期二分之一。末查被
      告等人持以傷害證人乙○○、丁○○之鋁棒二支，均為被
      告甲○○所有，惟均已滅失，此經被告甲○○供承在卷，
      本院爰不諭知沒收，附此敘明。
據上論結，依刑事訴訟法第二百九十九條第一項前段、第三百條
，刑法第二十八條、第二百七十七條第一項、第五十五條、第四
十七條第一項，刑法施行法第一條之一第一項、第二項前段，中
華民國九十六年罪犯減刑條例第二條第一項第三款、第七條，判
決如主文。
本案經檢察官蔡宜均到庭執行職務。
中    華    民    國    97    年    4     月    24    日
                  刑事第八庭   審判長法  官  邱滋杉
                                     法  官  吳為平
                                     法  官  袁雪華
以上正本證明與原本無異。
如不服本判決，應於判決送達後10日內向本院提出上訴狀（應附
繕本），其未敘述上訴理由者，應於上訴期間屆滿後20日內補提
理由書狀於本院，上訴於臺灣高等法院。
                                     書記官  邱仲騏
中    華    民    國    97    年    4     月    24    日
附錄本案論罪科刑之法條：
中華民國刑法第277條第1項
（普通傷害罪）
傷害人之身體或健康者，處 3 年以下有期徒刑、拘役或 1 千元
以下罰金。


司法院資訊處製作；財團法人民間司法改革基金會備份。
